【裁判字號】    89,上易,1537
【裁判日期】    891031
【裁判案由】    傷害等
【裁判全文】
臺灣高等法院高雄分院刑事判決                  八十九年度上易字第一五三七號
    上訴人
    即被告    甲○○
   選任辯護人  李萬得
右上訴人因傷害等案件，不服臺灣屏東地方法院八十九年度交易字第九九號中華民國
八十九年八月十四日第一審判決（起訴案號：臺灣屏東地方法院檢察署八十九年度偵
字第一九八四號），提起上訴，本院判決如左：
      主  文
上訴駁回。
      事  實
一、甲○○於民國（下同）八十九年二月十二日傍晚時分，與友人飲用啤酒及清酒，
    其明知飲酒後不得駕車，且於已達不能安全駕駛汽車之情況下（查獲後檢測血液
    中所含酒精成份測定值一八八ＭＧ／ＤＬ，換算成吐氣所含酒精成份，其值為○
    ‧八一七ＭＧ／Ｌ），仍騎駛機車上路，嗣於當日下午八時二十分許，行經屏東
    縣屏東市○○路十六巷與新逸巷口處時，因不滿乙○○駕駛之小客車擋住其通行
    ，遂故意以其所騎駛之機車撞擊乙○○駕駛之小客車，乙○○下車與其理論，又
 因雙方言語不通（甲○○用客家語，乙○○聽不懂），以致發生誤會，詎甲○○
    竟憤而基於普通傷害之犯意，逕自其機車上取出其所有鐮刀一把，隨即朝乙○○
    頭部揮砍，乙○○閃避不及被砍中額頭，乙○○因正當防衛，與甲○○發生扭打
    ，並將甲○○摔倒壓制在地，甲○○仍續持刀揮砍，致乙○○受有左顳至左臉巨
    大深割傷15×3×1.5公分、左耳後深割傷4×1×1 公分、右手挫傷及左足踝挫傷
    等之傷害，嗣僵持約十餘分鐘後，因甲○○力氣耗盡，所持之鐮刀始為現場附近
    機車店老闆羅進能奪下，適警方據報前來處理，並扣得上開鐮刀。
二、案經乙○○訴由屏東縣警察局屏東分局報請臺灣屏東地方法院檢察署檢察官偵查
    起訴。
     理  由
一、訊據上訴人即被告甲○○坦承於右揭時、地酒後騎駛機車，復持鐮刀揮砍告訴人
    乙○○成傷之事實，惟否認先持鐮刀傷害告訴人，辯稱：係兩人起爭執，告訴人
    按住被告之脖子，被告掙脫後，才持鐮刀傷告訴人云云。然查：
   （一）被告右揭傷害之事實，業據告訴人於警訊及偵審中指訴綦詳，並經目擊證
         人羅進能於偵查中證稱：「我在附近開機車行，見乙○○被夾在二部車中
         間，甲○○當時有喝酒，甲○○以客家話對乙○○講，乙○○聽不懂，我
         上前翻譯，為他們調解，勸他們離開，乙○○要離開，甲○○用客家話問
         他乙○○很好事，蘇以為鍾在罵他，乙○○又回過頭來，甲○○突然拿出
         鐮刀向乙○○揮過去，乙○○額頭被刀砍傷，蘇將鍾摔倒在地，甲○○持
         刀在地，將刀亂揮，我將刀子從甲○○手上搶下來」等語在卷（見偵卷第
         十三頁背面、第十四頁正面）；而告訴人所受之前揭傷害，亦有診斷證明
         書一紙足憑；此外，並有鐮刀一把扣案可稽，事證明確。被告所辯，係圖
         減輕刑責之飾詞。
   （二）被告右揭酒後駕車之事實，除其自白外，且查被告酒後駕車，與告訴人發
         生衝突後，經檢測其血液中所含酒精成份達一八八ＭＧ／ＤＬ（按為百分
         之○‧一八八），有國仁醫院報告單一紙足憑，換算成吐氣所含酒精成份
         ，其值為○‧八一七ＭＧ／Ｌ（188/2300×10=0.817）。而按用酒類或其
         他類似物後其吐氣所含酒精濃度超過每公升○‧二五毫克或血液中酒精濃
         度超過百分之○‧○五以上者，不得駕車（包括機器腳踏車）。」道路交
         通安全規則第一百十四條第二款定有明文。酒精對中樞神經系統有麻醉作
         用，將導致人對外界事物狀況之知覺減緩及認知功能短暫性缺損，駕駛人
         對移動景物的追蹤、經強光照射後的視力恢復、監視四週之注意等，其反
         應能力均有降低。被告上開酒後吐氣所含酒精濃度或血液酒精濃度，已逾
         上開標準值甚多，堪認被告酒後注意能力降低，反應遲緩，已達不能安全
         駕駛動力交通工具之程度。
    綜上所述，被告所辯不足採信，其犯行均堪以認定。至被告於原審聲請與證人羅
    進能對質，因本件事證明確，核無必要，併此敘明。
二、核被告所為，係犯刑法第一百八十五條之三之服用酒類，不能安全駕駛動力交通
    工具而駕駛罪及同法第二百七十七條第一項之普通傷害罪。所犯上開二罪，犯意
    各別，構成要件互殊，應予分論併罰。
三、原審以被告罪證明確，適用刑法第一百八十五條之三、第二百七十七條第一項、
    第五十一條第五款、第三十八條第一項第二款，罰金罰鍰提高標準條例第一條前
    段規定，審酌被告素行，飲酒後，在判斷及反應能力均降低之情況下猶騎駛機車
    上路，對其他交通參與者之安全構成莫大之威脅；另主動尋釁，因無理之細故，
    不分青紅皂白，即持刀揮砍素不相識之路人，造成告訴人嚴重之傷害，犯後非但
    未予慰問賠償，未見絲毫之悔意，態度惡劣等一切情狀，就服用酒類，不能安全
    駕駛動力交通工具而駕駛部分，量處有期徒刑三月，就傷害部分量處有期徒刑三
    年，並定其應執行刑為有期徒刑三年二月；又以扣案之鐮刀一把，為被告所有供
    其犯罪所用之物，應依刑法第三十八條第一項第二款規定沒收。認事用法核無違
    誤，量刑亦稱允當，被告上訴意旨仍執前詞而指摘原判決不當，為無理由，應予
    駁回。
據上論結，應依刑事訴訟法第三百六十八條，判決如主文。
本案經檢察官郭振昌到庭執行職務。
中      華      民      國    八十九    年      十      月    三十一    日
                              臺灣高等法院高雄分院刑事第二庭
                                  審判長法官  曾永宗
                                        法官  曾玉英
                                        法官  邱永貴
右正本證明與原本無異。
不得上訴。
                                      書記官  周能智
中    華    民    國     八十九     年      十一      月        三      日
附錄：本判決論罪科刑法條：
刑法第一百八十五條之三
服用毒品、麻醉藥品、酒類或其他相類之物，不能安全駕駛動力交通工具而駕駛者，
處一年以下有期徒刑、拘役或三萬元以下罰金。
刑法第二百七十七條第一項：
傷害人之身體或健康者，處三年以下有期徒刑，拘役或一千元以下罰金。
                                                                        Ｆ


司法院資訊處製作；財團法人民間司法改革基金會備份。
